最高法院刑事判決　　　　　　　　　　　　　　　九十一年度台上字第二二一二號
　　上　訴　人　甲○○
　　選任辯護人　方錫洀律師
右上訴人因偽造有價證券案件，不服台灣高等法院中華民國八十八年十二月二十八日
第二審判決（八十八年度上訴字第三四九○號，起訴案號：台灣台北地方法院檢察署
八十七年度偵字第一二八八七號），提起上訴，本院判決如左：
    主  文
上訴駁回。
    理  由
一偽造有價證券及偽造私文書部分：
按刑事訴訟法第三百七十七條規定，上訴於第三審法院，非以判決違背法令為理由，
不得為之。是提起第三審上訴，應以原判決違背法令為理由，係屬法定要件。如果上
訴理由狀並未依據卷內訴訟資料，具體指摘原判決不適用何種法則或如何適用不當，
或所指摘原判決違法情事，顯與法律規定得為第三審上訴理由之違法情形，不相適合
時，均應認其上訴為違背法律上之程式，予以駁回。本件上訴意旨略稱：上訴人甲○
○始終供稱：原判決附表所示之動產擔保交易附條件合約書、本票、授權書上之「黃
志源」簽名係丁志明所為，上訴人僅奉命去刻黃志源印章，在其上蓋黃志源之印章而
已。原審為究明各該簽名係何人所為，曾將該文書及本票影本送法務部調查局鑑定，
經該局函復：「其（影本）有偽造、變造失真之虞，不宜做為鑑定之依據」、「本案
僅能鑑定系爭資料上『黃志源』三字是否為黃志源本人所簽，無法鑑定是否為丁志明
所簽。」而未作鑑定。原審既認該文書及本票有鑑定之必要，自應調取其原本並收集
丁志明之筆跡再送鑑定，方為合法，而竟未再為之，復未說明未再送鑑定之理由，逕
認係上訴人所偽簽，有應於審判期日調查之證據未予調查及判決不載理由之違法等語
。
惟查本件原判決認定上訴人有原判決事實欄所記載之偽造文書及偽造有價證券犯行，
係依憑上訴人相關供述、證人黃志宏、范志明、俞偉文、丁志明、林美燕之證言、卷
附如原判決附表所示之合約書、本票、授權書、分期購車申請表、動產擔保交易登記
證明書、台灣士林地方法院八十七年度票字第七七八號民事裁定、土地所有權狀、建
築改良物所有權狀、國民身分證（均影本）等證據，予以綜合判斷，因而維持第一審
依牽連犯論處上訴人意圖供行使之用，而偽造有價證券罪刑之判決，駁回上訴人在第
二審之上訴，已詳予說明其所憑之證據及其認定之理由。而以證人丁志明已否認原判
決附表所示之本票及文書上「黃志源」之簽名係其所為，證人林美燕亦證稱，未看過
該附表所示之本票，亦不敢確定丁志明曾在該附表所示之文書簽「黃志源」之名字。
因認各該黃志源簽名，係上訴人所偽造。就上訴人所辯上開文書及本票上黃志源之簽
名係丁志明所偽造，有林美燕可證云云，認係卸責之詞，不足採信，於理由內予以指
駁。所為論斷，均有卷存資料可資覆按，從形式上觀察，並無所謂違背法令之情形。
按鑑定為調查證據之一種，有無送鑑定之必要，審理事實之法院，本有自由裁酌之權
。原審曾將原判決附表所示之文書及本票影本，送請法務部調查局鑑定其上筆跡與丁
志明所書之筆跡是否相同。經該局函復：「簽名筆跡之鑑定，通常僅能鑑定是否為其
本人所簽，至於是否為他人模仿所簽，因其簽寫時，可能已失去其原始書寫習慣及特
徵，而難以認定，故本案僅能鑑定系爭資料上『黃志源』三字是否為黃志源本人所簽
，無法鑑定是否為丁志明所簽」等語，有該局八十八年十一月十六日（八八）陸字第
八八○八四五○二號函可稽（原審卷第三十一頁）。原審因而未再送鑑定，並綜合卷
內資料，認定系爭之「黃志源」之簽名係上訴人所偽造，已於理由內說明，不容任意
指為違法。況上訴意旨並未具體陳明於原審曾如何聲請再作筆跡鑑定而原審未予鑑定
，且原審於最後審判期日調查證據完畢前，訊問上訴人「尚有何證據調查？」上訴人
答：「沒有。」，有審判筆錄足憑（原審卷第四十七頁）。於法律審之本院，始再為
此爭執，難謂係依據卷內資料執為指摘之合法上訴第三審理由。此部分上訴為違背法
律上之程式，應予駁回。
二詐欺及背信部分：
按刑事訴訟法第三百七十六條所列各罪之案件，經第二審判決者，不得上訴於第三審
法院，法有明文。本件上訴人牽連犯詐欺及背信罪部分，原判決認係成立刑法第三百
三十九條第一項、第三百四十二條第一項之罪，核屬刑事訴訟法第三百七十六條第四
款、第五款之案件，依上開說明，既經第二審判決，自不得上訴於第三審法院。縱此
部分與前述上訴人偽造有價證券及偽造私文書罪部分有牽連犯關係，為裁判上一罪，
但其偽造有價證券及偽造私文書罪部分之上訴為不合法，本院應從程序上予以駁回，
而無從為實體上判決，對於輕罪部分之此部分，亦無從適用審判不可分原則，為實體
上審判。上訴人就此部分雖書具理由，一併提起上訴，顯為法所不許，應予駁回。
據上論結，應依刑事訴訟法第三百九十五條前段，判決如主文。
中      華      民      國    九十一    年      四      月    二十二    日
                              最高法院刑事第三庭
                                  審判長法官  董  明  霈
                                        法官  林  茂  雄
                                        法官  王  居  財
                                        法官  張  祺  祥
                                        法官  李  伯  道
      右正本證明與原本無異
                                              書  記  官
中      華      民      國    九十一    年      四      月     三十     日
